# 第四部分：畫出論文等級的圖

本部分預計時間：40 分鐘

## 任務 15：第一個盒狀圖

📋 **複製這段話，貼給 AI：**

> 我有一個資料框 `patient_data`，裡面有 treatment（A 或 B 兩組）和 los（住院天數）。請用 ggplot2 畫一個盒狀圖，比較兩組的住院天數分佈。

### 基本盒狀圖

```{r}
#| label: boxplot-basic
#| echo: true
#| message: false
#| warning: false

library(ggplot2)

# 讀取資料
patient_data <- read.csv("patient_data.csv")

# 畫基本盒狀圖
ggplot(patient_data, aes(x = treatment, y = los)) +
  geom_boxplot()
```

## 任務 16：讓圖變專業

📋 **複製這段話，貼給 AI：**

> 請幫我美化這個盒狀圖：
>
> 1. 加上標題「兩組治療的住院天數比較」
> 2. X 軸標籤改成「治療組別」，Y 軸改成「住院天數（天）」
> 3. 用 jf-openhuninn-2.1.ttf 作為中文字體
> 4. 使用 ggsci 的 JAMA 風格
> 5. 不要顯示圖例（因為 X 軸已經說明了）

請先下載 jf open 粉圓字型。

其他推薦的美化套件：ggthemr, hrbrthemes, tvthemes, ggthemes, viridis, scico

### 專業化盒狀圖

```{r}
#| label: boxplot-professional
#| echo: true
#| message: false
#| warning: false

# 載入 ggsci 套件（提供期刊風格配色）
library(ggsci)

# 畫專業的盒狀圖（使用 JAMA 配色）
ggplot(patient_data, aes(x = treatment, y = los, fill = treatment)) +
  geom_boxplot() +
  scale_fill_jama() +
  labs(
    title = "兩組治療的住院天數比較",
    x = "治療組別",
    y = "住院天數（天）"
  ) +
  theme_minimal() +
  theme(
    legend.position = "none",
    plot.title = element_text(size = 14, face = "bold", hjust = 0.5)
  )
```

## 任務 17：加上資料點

📋 **複製這段話，貼給 AI：**

> 我想在盒狀圖上面疊加個別的資料點，讓讀者可以看到實際的分佈。但資料點不要完全重疊，要有一點水平的隨機散開。請修改程式碼。

### 加入資料點的盒狀圖

```{r}
#| label: boxplot-with-points
#| echo: true
#| message: false
#| warning: false

# 盒狀圖加上資料點
ggplot(patient_data, aes(x = treatment, y = los, fill = treatment)) +
  geom_boxplot(alpha = 0.7) +
  geom_jitter(width = 0.2, alpha = 0.5, size = 2) +
  scale_fill_jama() +
  labs(
    title = "兩組治療的住院天數比較",
    x = "治療組別",
    y = "住院天數（天）"
  ) +
  theme_minimal() +
  theme(
    legend.position = "none",
    plot.title = element_text(size = 14, face = "bold", hjust = 0.5)
  )
```

## 任務 18：其他類型的圖

📋 **選一個你有興趣的，貼給 AI：**

**選項 A (長條圖)：**

> 請用 ggplot2 畫一個長條圖，顯示 patient_data 裡面 gender 的人數分佈。

**選項 B (散佈圖)：**

> 請用 ggplot2 畫一個散佈圖，X 軸是 age，Y 軸是 los，我想看年齡和住院天數有沒有關係。

**選項 C (直方圖)：**

> 請用 ggplot2 畫一個直方圖，顯示 los 的分佈。

用 patchwork 把所有 Graph 整合在一起。視情況使用 ggdist / ggtext / ggiraph / ggh4x。

### 長條圖範例

```{r}
#| label: barplot
#| echo: true
#| message: false
#| warning: false

# 性別分佈長條圖
ggplot(patient_data, aes(x = gender, fill = gender)) +
  geom_bar() +
  scale_fill_jama() +
  labs(
    title = "性別分佈",
    x = "性別",
    y = "人數"
  ) +
  theme_minimal() +
  theme(legend.position = "none")
```

### 散佈圖範例

```{r}
#| label: scatterplot
#| echo: true
#| message: false
#| warning: false

# 年齡與住院天數散佈圖
ggplot(patient_data, aes(x = age, y = los, color = treatment)) +
  geom_point(size = 3, alpha = 0.6) +
  geom_smooth(method = "lm", se = TRUE) +
  scale_color_jama() +
  labs(
    title = "年齡與住院天數的關係",
    x = "年齡（歲）",
    y = "住院天數（天）",
    color = "治療組別"
  ) +
  theme_minimal()
```

### 直方圖範例

```{r}
#| label: histogram
#| echo: true
#| message: false
#| warning: false

# 住院天數分佈直方圖
ggplot(patient_data, aes(x = los, fill = treatment)) +
  geom_histogram(binwidth = 2, alpha = 0.7, position = "dodge") +
  scale_fill_jama() +
  labs(
    title = "住院天數分佈",
    x = "住院天數（天）",
    y = "人數",
    fill = "治療組別"
  ) +
  theme_minimal()
```

### 使用 patchwork 整合多張圖

```{r}
#| label: patchwork-example
#| echo: true
#| message: false
#| warning: false
#| fig-width: 12
#| fig-height: 8

library(patchwork)

# 建立三張圖
p1 <- ggplot(patient_data, aes(x = treatment, y = los, fill = treatment)) +
  geom_boxplot() + scale_fill_jama() + theme_minimal() +
  theme(legend.position = "none") + labs(title = "A. 盒狀圖")

p2 <- ggplot(patient_data, aes(x = age, y = los, color = treatment)) +
  geom_point() + scale_color_jama() + theme_minimal() +
  labs(title = "B. 散佈圖")

p3 <- ggplot(patient_data, aes(x = los, fill = treatment)) +
  geom_histogram(binwidth = 2, alpha = 0.7) + scale_fill_jama() +
  theme_minimal() + labs(title = "C. 直方圖")

# 用 patchwork 組合
(p1 | p2) / p3 + plot_annotation(title = "綜合圖表分析")
```

## 任務 19：存檔你的圖

📋 **複製這段話，貼給 AI：**

> 我畫好了一張 ggplot2 的圖，想要存成 PNG 檔案，解析度要夠高可以放在論文裡（300 dpi），大小大約是 8×6 英吋。請給我存檔的程式碼。
> 接著用 svglite 存成 svg 檔（請先下載 svglite）

### 儲存高品質圖檔

```{r}
#| label: save-plot
#| echo: true
#| eval: false

# 儲存為 PNG 檔（點陣圖，適合網頁和簡報）
ggsave(
  filename = "boxplot_comparison.png",
  width = 8,
  height = 6,
  dpi = 300,
  units = "in"
)

print("圖表已成功儲存為 boxplot_comparison.png")

# 儲存為 SVG 檔（向量圖，適合論文和縮放）
library(svglite)

ggsave(
  filename = "boxplot_comparison.svg",
  width = 8,
  height = 6,
  units = "in",
  device = svglite
)

print("圖表已成功儲存為 boxplot_comparison.svg")
```