# 第一部分：你今天就會寫程式

本部分預計時間：40 分鐘

## 任務 1：你的第一個程式

📋 **複製這段話，貼給 AI：**

> 我完全沒學過 R 語言。請給我一段最簡單的 R 程式碼，讓我可以畫出一個有 5 根柱子的長條圖，每根柱子的高度分別是 10、25、15、30、20。請給我可以直接複製貼上執行的程式碼。

### 範例程式碼

```{r}
#| label: first-plot
#| echo: true

# 建立資料
heights <- c(10, 25, 15, 30, 20)
categories <- c("A", "B", "C", "D", "E")

# 畫長條圖
barplot(heights, 
        names.arg = categories,
        main = "我的第一個 R 圖表",
        xlab = "類別",
        ylab = "高度",
        col = "steelblue")
```

⏱️ 3 分鐘後，你應該會在 RStudio 看到一張圖。

## 任務 2：發生了什麼事？

📋 **複製這段話，貼給 AI：**

> 請用「教小學生」的方式，解釋你剛剛給我的那段 R 程式碼。每一行在做什麼？什麼是「變數」？什麼是「函數」？

### 程式碼解釋

- **變數**：就像一個盒子，可以裝東西。`heights` 裝了 5 個數字。
- **函數**：就像一個機器，你給它材料，它產出結果。`barplot()` 就是畫圖的機器。
- **參數**：就像機器的設定，告訴機器怎麼運作。

## 任務 3：當程式出錯時

📋 **如果剛剛有錯誤訊息，複製錯誤訊息，加上這段話貼給 AI：**

> 我在 RStudio 執行你給的程式碼，出現這個錯誤：
> 【貼上錯誤訊息】
> 請告訴我這是什麼意思，以及怎麼修正。

### 常見錯誤範例

```{r}
#| label: error-example
#| error: true
#| eval: false

# 這會產生錯誤（故意的）
barplot(height)  # 變數名稱打錯了
```

🎯 記住：錯誤訊息是線索，不是你的錯。

## 任務 4：認識套件

📋 **複製這段話，貼給 AI：**

> R 語言裡面的「套件」(package) 是什麼？可以用「手機 App」來比喻嗎？另外，`library()` 這個指令是在做什麼？

### 套件說明

- **套件 = 手機 App**：提供額外功能
- **安裝套件 = 下載 App**：`install.packages("套件名稱")`
- **載入套件 = 開啟 App**：`library(套件名稱)`

## 任務 5：安裝我們需要的工具

📋 **複製這段話，貼給 AI：**

> 我要在 R 裡面使用 ggplot2、gtsummary、dplyr 這三個套件。請給我安裝這些套件的程式碼，以及安裝完之後怎麼載入它們。

### 安裝與載入套件

```{r}
#| label: install-packages
#| eval: false

# 安裝套件（只需執行一次）
install.packages(c("ggplot2", "gtsummary", "dplyr"))

# 載入套件（每次使用前都要執行）
library(ggplot2)
library(gtsummary)
library(dplyr)
```

⏱️ 安裝可能需要 2-3 分鐘，這是正常的。