# 第二部分：讀取你的資料

```{r}
#| label: setup
#| include: false
source("_common.R")
```

本部分預計時間：20 分鐘

在第一部分，你已經成功畫出第一張圖、認識了套件、安裝了工具。現在我們要學會讀取自己的資料。

::: {.callout-note}
## 關於資料檔案
本課程的範例資料 `patient_data.csv` 已包含在課程資料夾中。如果你是用 Posit.cloud，請先將檔案上傳到你的專案中。
:::

## 任務 6：讀取 CSV 檔案

📋 **複製這段話，貼給 AI：**

> 我有一個 CSV 檔案叫做 patient_data.csv，放在我的專案資料夾裡。請告訴我：
>
> 1. 怎麼讀取這個檔案到 R 裡面
> 2. 怎麼看前幾筆資料確認有讀成功
>
> 請給我可以直接執行的程式碼。

::: {.callout-tip collapse="true" title="進階技巧"}
也可以用套件 `googlesheets4` 的 `read_sheet()` 直接從 Google 試算表讀取資料。
:::

### 讀取資料

```{r}
#| label: read-data
#| echo: true

# 讀取 CSV 檔案
patient_data <- read.csv("patient_data.csv")

# 顯示前 6 筆資料
head(patient_data)
```

## 任務 7：認識你的資料

📋 **複製這段話，貼給 AI：**

> 我已經把資料讀進來了，存在一個叫做 `patient_data` 的變數。請給我程式碼，讓我可以：
>
> 1. 看這個資料有幾列幾欄
> 2. 看每個欄位的基本統計（平均、最大、最小等）
> 3. 看每個欄位是什麼資料類型（數字、文字等）
> 4. 用 skimr 跟 summary 顯示分析結果

### 探索資料

```{r}
#| label: explore-data
#| echo: true
#| message: false
#| warning: false

# 載入 skimr 套件
library(skimr)

# 查看資料維度（幾列幾欄）
dim(patient_data)

# 查看資料結構
str(patient_data)

# 查看基本統計摘要
summary(patient_data)

# 使用 skimr 產生更詳細的摘要
skim(patient_data)
```

## 任務 8：理解你看到的東西

📋 **把 `summary(patient_data)` 的輸出複製起來，加上這段話貼給 AI：**

> 這是我的資料摘要，請幫我解讀每個欄位的意義，以及有沒有什麼需要注意的地方（例如遺漏值、異常值）：
> 【貼上 summary 輸出】

### 資料摘要解讀

從 `summary()` 的輸出，我們可以看到：

- **patient_id**: 病人編號，從 1 到 100
- **treatment**: 治療組別，A 組和 B 組各 50 人
- **age**: 年齡分佈，平均約 47 歲
- **gender**: 性別分佈，男女各半
- **los**: 住院天數，平均約 8 天，B 組似乎住院天數較長

### 檢查遺漏值

```{r}
#| label: check-missing
#| echo: true

# 檢查是否有遺漏值
sum(is.na(patient_data))

# 查看每個欄位的遺漏值數量
colSums(is.na(patient_data))
```