# 第六部分：整合與收尾

本部分預計時間：20 分鐘

## 任務 24：完整的分析流程

📋 **複製這段話，貼給 AI：**

> 請幫我寫一個完整的 R script，從頭到尾做完以下分析：
> 
> 1. 讀取 patient_data.csv
> 2. 用 gtsummary 產出 Table 1（依照 treatment 分組，含 p-value）
> 3. 用 ggplot2 畫一個比較兩組 los 的盒狀圖
> 4. 做統計檢定比較兩組 los
> 5. 把表格存成 Word 檔、圖存成 PNG 檔
> 
> 請把程式碼整理成一個可以從頭跑到尾的 script，並加上註解說明每一步在做什麼。

### 完整分析腳本

```{r}
#| label: complete-analysis
#| echo: true
#| message: false
#| warning: false
#| eval: false

# ===========================
# 臨床研究統計分析完整腳本
# ===========================

# 載入必要套件
library(gtsummary)
library(ggplot2)
library(dplyr)

# 安裝並載入 flextable（如果需要）
if (!require(flextable, quietly = TRUE)) {
  install.packages("flextable", repos = "https://cloud.r-project.org/")
  library(flextable)
}

# 1. 讀取資料
# ---------------------------
my_data <- read.csv("patient_data.csv")
print("資料讀取成功！")
print(paste("共有", nrow(my_data), "筆資料"))

# 2. 建立 Table 1
# ---------------------------
table1 <- my_data %>%
  select(treatment, age, gender, los) %>%
  tbl_summary(
    by = treatment,
    label = list(
      age ~ "年齡（歲）",
      gender ~ "性別",
      los ~ "住院天數（天）"
    ),
    statistic = list(
      all_continuous() ~ "{mean} ± {sd}",
      all_categorical() ~ "{n} ({p}%)"
    )
  ) %>%
  add_p() %>%
  bold_p(t = 0.05) %>%
  modify_header(label ~ "**變項**") %>%
  modify_spanning_header(c("stat_1", "stat_2") ~ "**治療組別**")

# 顯示 Table 1
print(table1)

# 3. 繪製盒狀圖
# ---------------------------
p <- ggplot(my_data, aes(x = treatment, y = los, fill = treatment)) +
  geom_boxplot(alpha = 0.7) +
  geom_jitter(width = 0.2, alpha = 0.5, size = 2) +
  scale_fill_manual(values = c("A" = "steelblue", "B" = "darkorange")) +
  labs(
    title = "兩組治療的住院天數比較",
    x = "治療組別",
    y = "住院天數（天）"
  ) +
  theme_minimal() +
  theme(
    legend.position = "none",
    plot.title = element_text(size = 14, face = "bold", hjust = 0.5)
  )

# 顯示圖表
print(p)

# 4. 統計檢定
# ---------------------------
# t-test
t_test <- t.test(los ~ treatment, data = my_data)
print("獨立樣本 t 檢定結果：")
print(t_test)

# Wilcoxon test（無母數替代方法）
wilcox_test <- wilcox.test(los ~ treatment, data = my_data)
print("Wilcoxon rank-sum 檢定結果：")
print(wilcox_test)

# 5. 儲存輸出
# ---------------------------
# 儲存 Table 1 為 Word 檔
table1 %>%
  as_flex_table() %>%
  save_as_docx(path = "Table1_output.docx")
print("Table 1 已儲存為 Table1_output.docx")

# 儲存盒狀圖為 PNG 檔
ggsave(
  filename = "boxplot_los_comparison.png",
  plot = p,
  width = 8,
  height = 6,
  dpi = 300,
  units = "in"
)
print("盒狀圖已儲存為 boxplot_los_comparison.png")

print("===== 分析完成！=====")
```

## 任務 25：R 生成文字報告

📋 **複製這段話，貼給 AI：**

> 所有統計分析結果必須以純文字形式輸出，使用 capture.output() 或 sink() 將結果儲存至 report.txt。優先使用 report 和 broom 套件產生可讀的摘要。

### 產出純文字報告

```{r}
#| label: text-report
#| echo: true
#| eval: false

# 使用 report 和 broom 套件產生報告
library(report)
library(broom)

# 假設已有一個模型
model <- t.test(los ~ treatment, data = patient_data)

# 方法一：使用 sink() 儲存報告
sink("report.txt")
print(summary(model))
print(report::report(model))
print(broom::tidy(model))
sink()

print("報告已儲存至 report.txt")
```

## 任務 26：改寫成 Result 段落

📋 **複製這段話，貼給 AI：**

> 請將以下結構化的報告，用英文改寫成我的研究中 Result 的一個描述段落

### 範例輸出

將 R 產生的統計摘要，轉換成適合論文的敘述文字，例如：

> The mean length of stay was significantly shorter in Treatment A (4.58 ± 2.1 days) compared to Treatment B (11.56 ± 3.2 days), with a statistically significant difference (p < 0.001, Wilcoxon rank-sum test).

## 任務 27：做成你的範本

📋 **複製這段話，貼給 AI：**

> 請把剛剛的 script 改成一個「範本」，把檔案名稱、分組變數、要分析的變數都用清楚的變數名稱標示在最上面，這樣我以後只要改最上面的設定，就可以套用到不同的資料。

### 可重複使用的分析範本

```{r}
#| label: analysis-template
#| echo: true
#| message: false
#| warning: false
#| eval: false

# ========================================
# 臨床研究統計分析範本
# 使用說明：修改下方設定區的參數即可
# ========================================

# ========== 設定區 ==========
# 請根據您的資料修改以下參數

# 檔案設定
DATA_FILE <- "patient_data.csv"          # 資料檔案名稱
OUTPUT_TABLE <- "Table1_results.docx"    # 輸出表格檔名
OUTPUT_FIGURE <- "comparison_plot.png"   # 輸出圖檔名

# 變數設定
GROUP_VAR <- "treatment"                 # 分組變數
CONTINUOUS_VARS <- c("age", "los")       # 連續變數
CATEGORICAL_VARS <- c("gender")          # 類別變數
OUTCOME_VAR <- "los"                     # 主要結果變數（用於畫圖）

# 標籤設定（中文名稱）
LABELS <- list(
  age = "年齡（歲）",
  gender = "性別",
  los = "住院天數（天）",
  treatment = "治療組別"
)

# 圖表設定
PLOT_TITLE <- "兩組治療的住院天數比較"
GROUP_COLORS <- c("steelblue", "darkorange")  # 兩組的顏色

# ========== 分析程式（通常不需修改）==========

# 載入套件
required_packages <- c("gtsummary", "ggplot2", "dplyr", "flextable")

for (pkg in required_packages) {
  if (!require(pkg, character.only = TRUE, quietly = TRUE)) {
    install.packages(pkg, repos = "https://cloud.r-project.org/")
    library(pkg, character.only = TRUE)
  }
}

# 讀取資料
data <- read.csv(DATA_FILE)
print(paste("成功讀取", nrow(data), "筆資料"))

# 建立變數清單
all_vars <- c(GROUP_VAR, CONTINUOUS_VARS, CATEGORICAL_VARS)

# 產生 Table 1
table_result <- data %>%
  select(all_of(all_vars)) %>%
  tbl_summary(
    by = all_of(GROUP_VAR),
    label = LABELS,
    statistic = list(
      all_continuous() ~ "{mean} ± {sd}",
      all_categorical() ~ "{n} ({p}%)"
    )
  ) %>%
  add_p() %>%
  bold_p(t = 0.05)

print(table_result)

# 繪製比較圖
plot_formula <- as.formula(paste(OUTCOME_VAR, "~", GROUP_VAR))

comparison_plot <- ggplot(data, 
                          aes_string(x = GROUP_VAR, 
                                    y = OUTCOME_VAR, 
                                    fill = GROUP_VAR)) +
  geom_boxplot(alpha = 0.7) +
  geom_jitter(width = 0.2, alpha = 0.5, size = 2) +
  scale_fill_manual(values = GROUP_COLORS) +
  labs(
    title = PLOT_TITLE,
    x = LABELS[[GROUP_VAR]],
    y = LABELS[[OUTCOME_VAR]]
  ) +
  theme_minimal() +
  theme(
    legend.position = "none",
    plot.title = element_text(size = 14, face = "bold", hjust = 0.5)
  )

print(comparison_plot)

# 統計檢定
test_result <- t.test(plot_formula, data = data)
print(test_result)

# 儲存結果
table_result %>%
  as_flex_table() %>%
  save_as_docx(path = OUTPUT_TABLE)

ggsave(
  filename = OUTPUT_FIGURE,
  plot = comparison_plot,
  width = 8,
  height = 6,
  dpi = 300
)

print(paste("分析完成！結果已儲存至", OUTPUT_TABLE, "和", OUTPUT_FIGURE))
```

## 任務 28：保存環境

📋 **複製這段話，貼給 AI：**

> 先用 renv::dependencies() 靜態掃描專案抓出所有第三方套件名稱，再用 packageVersion()（或 sessioninfo::session_info()）對這些套件逐一展開並記錄完整的版本號與環境資訊。請給我完整的程式碼。

### 記錄套件版本

```{r}
#| label: save-environment
#| echo: true
#| eval: false

# 安裝 renv 和 sessioninfo（如果還沒安裝）
if (!require(renv, quietly = TRUE)) install.packages("renv")
if (!require(sessioninfo, quietly = TRUE)) install.packages("sessioninfo")

# 掃描專案中使用的套件
deps <- renv::dependencies()
packages_used <- unique(deps$Package)

# 取得版本資訊
pkg_versions <- sapply(packages_used, function(pkg) {
  tryCatch(as.character(packageVersion(pkg)), error = function(e) NA)
})

# 整理成表格
version_table <- data.frame(
  Package = names(pkg_versions),
  Version = pkg_versions,
  row.names = NULL
)
print(version_table)

# 完整的 session info
sessioninfo::session_info()
```

### 論文中的環境描述範例

> 所有統計分析與資料處理皆使用 R 軟體（R version 4.5.1）。分析程式碼之套件相依性以 renv 套件掃描整個專案目錄而得；除 base/recommended 套件外，本研究主要使用 dplyr（資料前處理）、ggplot2（資料視覺化）、lme4（線性混合效果模型）、survival（生存分析）等套件。完整之套件列表與版本資訊依 sessioninfo::session_info() 輸出，附於補充資料。

## 任務 29：當你離開這個教室之後

📋 **複製這段話，貼給 AI：**

> 我是一個剛學 R 的醫護人員，主要想用 R 做臨床研究的統計分析。請推薦我：
> 
> 1. 3 個最值得學的 R 技能（以我的需求來說）
> 2. 2 個適合初學者的免費學習資源
> 3. 當我遇到問題時，除了問你之外，還可以去哪裡找答案

### 持續學習建議

#### 最值得學的 3 個 R 技能

1. **資料整理（dplyr 套件）**
   - `filter()`：篩選資料
   - `select()`：選擇欄位
   - `mutate()`：新增計算欄位
   - `group_by()` + `summarise()`：分組統計

2. **統計分析（基礎 R + 專門套件）**
   - 基礎統計檢定：`t.test()`, `wilcox.test()`, `chisq.test()`
   - 迴歸分析：`lm()`, `glm()`
   - 存活分析：`survival` 套件

3. **資料視覺化（ggplot2）**
   - 基本圖形：散佈圖、長條圖、盒狀圖
   - 客製化：主題、顏色、標籤
   - 論文品質輸出：高解析度、適當尺寸

#### 免費學習資源

1. **R for Data Science (線上免費書)**
   - 網址：https://r4ds.had.co.nz/
   - 中文版也有免費線上版本

2. **Swirl 互動式學習套件**
   ```r
   install.packages("swirl")
   library(swirl)
   swirl()
   ```

#### 問題解決資源

1. **Stack Overflow**
   - 搜尋關鍵字加上 "R"
   - 大部分問題都有人問過

2. **R 官方文件**
   - 在 R 中輸入 `?函數名稱` 查看說明
   - 例如：`?t.test`

3. **統計諮詢**
   - 醫院或學校的統計諮詢中心
   - 線上統計論壇（如 Cross Validated）

### 練習建議

```{r}
#| label: practice-tips
#| echo: false
#| message: false
#| warning: false

library(tibble)
library(knitr)

practice_plan <- tibble(
  週次 = 1:4,
  練習重點 = c(
    "重複今天的內容，用自己的資料",
    "學習 dplyr 資料整理",
    "嘗試不同的統計檢定",
    "製作更複雜的圖表"
  ),
  建議時間 = c(
    "每天 30 分鐘",
    "每天 30 分鐘",
    "每週 2-3 次",
    "每週 2-3 次"
  )
)

kable(practice_plan, align = "c")
```

## 今天學會的超能力總結

- ✅ 把問題描述清楚，讓 AI 幫你寫程式
- ✅ 看懂 AI 給的程式碼大概在做什麼
- ✅ 當程式出錯，知道怎麼問 AI 修正
- ✅ 產出可以放進論文的表格和圖表
- ✅ 有一個可以重複使用的分析範本

**你不需要記住任何語法，但要記住如何問對問題！**