# 第五部分：統計檢定

```{r}
#| label: setup
#| include: false
source("_common.R")
```

本部分預計時間：30 分鐘

## 任務 19：讓 AI 選擇統計方法

📋 **複製這段話，貼給 AI：**

> 上傳你的的 patient_data.csv 給 GPT
> 我想要比較兩組病人（treatment A vs B）的住院天數（los）有沒有顯著差異。我的資料存在 `patient_data` 裡面。
>
> 請幫我：
>
> 1. 依變項尺度、組數、配對與常態性，依教科書原則選擇最合適之統計，並簡要說明選擇理由。
> 2. 給我執行這個檢定的 R 程式碼，用內建的套件優先
> 3. 告訴我怎麼解讀結果

### 統計檢定選擇

```{r}
#| label: statistical-test
#| echo: true
#| message: false
#| warning: false

# 讀取資料
patient_data <- read.csv("patient_data.csv")

# 先檢查資料分佈
library(ggplot2)

# 檢視分佈圖（字型已由 _common.R 全域設定）
ggplot(patient_data, aes(x = los, fill = treatment)) +
  geom_histogram(binwidth = 1, alpha = 0.6, position = "dodge") +
  facet_wrap(~treatment, ncol = 1)

# 常態性檢定
shapiro_a <- shapiro.test(patient_data$los[patient_data$treatment == "A"])
shapiro_b <- shapiro.test(patient_data$los[patient_data$treatment == "B"])

print("Shapiro-Wilk 常態性檢定結果：")
print(paste("A 組 p-value:", round(shapiro_a$p.value, 4)))
print(paste("B 組 p-value:", round(shapiro_b$p.value, 4)))
```

### 執行統計檢定

```{r}
#| label: t-test
#| echo: true

# 執行 t-test（假設資料符合常態分佈）
t_test_result <- t.test(los ~ treatment, data = patient_data)
print(t_test_result)

# 執行 Wilcoxon rank-sum test（無母數檢定）
wilcox_result <- wilcox.test(los ~ treatment, data = patient_data)
print(wilcox_result)
```

## 任務 20：解讀你的結果

📋 **把統計檢定的輸出複製起來，加上這段話貼給 AI：**

> 這是我的統計檢定結果：
> 【貼上輸出】
>
> 請用白話文解釋這個結果，包括：
>
> 1. 兩組有沒有顯著差異
> 2. p-value 是什麼意思
> 3. 這個結果在臨床上可能代表什麼

### 結果解讀

```{r}
#| label: interpret-results
#| echo: true
#| message: false
#| warning: false

# 載入必要套件
library(dplyr)

# 安裝並載入 broom 套件（用於整理統計結果）[@R-broom]
if (!require(broom, quietly = TRUE)) {
  install.packages("broom", repos = "https://cloud.r-project.org/")
}
library(broom)

# 安裝並載入 effsize 套件（用於計算效應量）[@R-effsize]
if (!require(effsize, quietly = TRUE)) {
  install.packages("effsize", repos = "https://cloud.r-project.org/")
}
library(effsize)

# 整理結果摘要
result_summary <- patient_data %>%
  group_by(treatment) %>%
  summarise(
    n = n(),
    mean_los = mean(los),
    sd_los = sd(los),
    median_los = median(los),
    min_los = min(los),
    max_los = max(los)
  )

print("各組描述性統計：")
print(result_summary)

# 使用 broom::tidy() 整理 t-test 結果
t_test_tidy <- tidy(t_test_result)
print("T-test 結果（broom 整理後）：")
print(t_test_tidy)

# 使用 broom::tidy() 整理 Wilcoxon 結果
wilcox_tidy <- tidy(wilcox_result)
print("Wilcoxon test 結果（broom 整理後）：")
print(wilcox_tidy)

# 計算效應量（Cohen's d）
cohen_d <- cohen.d(los ~ treatment, data = patient_data)
print(paste("效應量 (Cohen's d):", round(cohen_d$estimate, 3)))

# 解釋
if (t_test_result$p.value < 0.05) {
  print("結論：兩組在統計上有顯著差異 (p < 0.05)")
  print(paste("B 組的平均住院天數比 A 組多約",
              round(diff(result_summary$mean_los), 1), "天"))
} else {
  print("結論：兩組在統計上無顯著差異 (p >= 0.05)")
}
```

### 產出純文字報告

```{r}
#| label: export-report
#| echo: true
#| message: false
#| warning: false

# 方法一：使用 sink() 將所有輸出導向檔案
sink("report.txt")

cat("=" %>% rep(60) %>% paste(collapse = ""), "\n")
cat("        統計分析報告：兩組治療住院天數比較\n")
cat("=" %>% rep(60) %>% paste(collapse = ""), "\n")
cat("報告產生時間：", format(Sys.time(), "%Y-%m-%d %H:%M:%S"), "\n\n")

cat("-" %>% rep(60) %>% paste(collapse = ""), "\n")
cat("一、描述性統計\n")
cat("-" %>% rep(60) %>% paste(collapse = ""), "\n")
print(result_summary)

cat("\n")
cat("-" %>% rep(60) %>% paste(collapse = ""), "\n")
cat("二、常態性檢定（Shapiro-Wilk Test）\n")
cat("-" %>% rep(60) %>% paste(collapse = ""), "\n")
cat("A 組 p-value:", round(shapiro_a$p.value, 4), "\n")
cat("B 組 p-value:", round(shapiro_b$p.value, 4), "\n")
if (shapiro_a$p.value >= 0.05 & shapiro_b$p.value >= 0.05) {
  cat("結論：兩組資料均符合常態分佈假設\n")
} else {
  cat("結論：至少一組資料不符合常態分佈假設\n")
}

cat("\n")
cat("-" %>% rep(60) %>% paste(collapse = ""), "\n")
cat("三、統計檢定結果\n")
cat("-" %>% rep(60) %>% paste(collapse = ""), "\n")

cat("\n【T-test 結果】\n")
cat("檢定方法：", t_test_tidy$method, "\n")
cat("t 統計量：", round(t_test_tidy$statistic, 4), "\n")
cat("自由度：", round(t_test_tidy$parameter, 2), "\n")
cat("p-value：", format(t_test_tidy$p.value, digits = 4, scientific = FALSE), "\n")
cat("95% 信賴區間：[", round(t_test_tidy$conf.low, 2), ", ",
    round(t_test_tidy$conf.high, 2), "]\n")
cat("兩組平均差異：", round(t_test_tidy$estimate1 - t_test_tidy$estimate2, 2), "天\n")

cat("\n【Wilcoxon Rank-Sum Test 結果】\n")
cat("檢定方法：", wilcox_tidy$method, "\n")
cat("W 統計量：", wilcox_tidy$statistic, "\n")
cat("p-value：", format(wilcox_tidy$p.value, digits = 4, scientific = FALSE), "\n")

cat("\n")
cat("-" %>% rep(60) %>% paste(collapse = ""), "\n")
cat("四、效應量\n")
cat("-" %>% rep(60) %>% paste(collapse = ""), "\n")
cat("Cohen's d：", round(cohen_d$estimate, 3), "\n")
cat("效應量大小：", as.character(cohen_d$magnitude), "\n")
cat("\n效應量解讀標準：\n")
cat("  |d| < 0.2：微小效應\n")
cat("  0.2 <= |d| < 0.5：小效應\n")
cat("  0.5 <= |d| < 0.8：中效應\n")
cat("  |d| >= 0.8：大效應\n")

cat("\n")
cat("-" %>% rep(60) %>% paste(collapse = ""), "\n")
cat("五、結論\n")
cat("-" %>% rep(60) %>% paste(collapse = ""), "\n")
if (t_test_result$p.value < 0.05) {
  cat("統計結論：兩組住院天數有顯著差異 (p < 0.05)\n")
  cat("臨床意義：B 組的平均住院天數比 A 組多約",
      round(diff(result_summary$mean_los), 1), "天\n")
} else {
  cat("統計結論：兩組住院天數無顯著差異 (p >= 0.05)\n")
  cat("臨床意義：目前證據不足以證明兩種治療在住院天數上有差異\n")
}

cat("\n")
cat("=" %>% rep(60) %>% paste(collapse = ""), "\n")
cat("報告結束\n")
cat("=" %>% rep(60) %>% paste(collapse = ""), "\n")

sink()  # 關閉 sink，恢復正常輸出

# 確認檔案已產生
cat("報告已儲存至 report.txt\n")
cat("檔案大小：", file.info("report.txt")$size, "bytes\n")

# 顯示報告內容預覽
cat("\n--- 報告內容預覽 ---\n")
cat(readLines("report.txt", n = 20), sep = "\n")
cat("...\n")
```

## 任務 21：檢查假設

📋 **複製這段話，貼給 AI：**

> 剛剛的統計檢定有什麼前提假設？我要怎麼用 R 檢查我的資料有沒有符合這些假設？如果不符合，有什麼替代方法？

### 假設檢驗

```{r}
#| label: check-assumptions
#| echo: true
#| message: false
#| warning: false

# 1. 檢查常態性 [@R-car]
if (!require(car, quietly = TRUE)) {
  install.packages("car", repos = "https://cloud.r-project.org/")
  library(car)
}

# Q-Q plot
par(mfrow = c(1, 2))
qqnorm(patient_data$los[patient_data$treatment == "A"], main = "Q-Q Plot: Treatment A")
qqline(patient_data$los[patient_data$treatment == "A"])

qqnorm(patient_data$los[patient_data$treatment == "B"], main = "Q-Q Plot: Treatment B")
qqline(patient_data$los[patient_data$treatment == "B"])

# 2. 檢查變異數同質性
levene_result <- leveneTest(los ~ treatment, data = patient_data)
print("Levene's Test for Homogeneity of Variance:")
print(levene_result)

# 3. 根據假設檢驗結果選擇適當方法
if (shapiro_a$p.value < 0.05 | shapiro_b$p.value < 0.05) {
  print("建議：資料不符合常態分佈，應使用 Wilcoxon rank-sum test")
} else if (levene_result$`Pr(>F)`[1] < 0.05) {
  print("建議：變異數不同質，應使用 Welch's t-test")
  welch_result <- t.test(los ~ treatment, data = patient_data, var.equal = FALSE)
  print(welch_result)
} else {
  print("建議：資料符合所有假設，可使用 Student's t-test")
}
```

## 任務 22：類別變數的比較

📋 **複製這段話，貼給 AI：**

> 我想要看 treatment（A vs B）和 gender（M vs F）有沒有關聯。也就是說，A 組和 B 組的男女比例有沒有不同。
> 
> 請給我適當的統計檢定程式碼，並教我怎麼解讀。

### 類別變數檢定

```{r}
#| label: categorical-test
#| echo: true

# 建立列聯表
contingency_table <- table(patient_data$treatment, patient_data$gender)
print("列聯表：")
print(contingency_table)

# 加上比例
prop_table <- prop.table(contingency_table, margin = 1) * 100
print("各組性別比例（%）：")
print(round(prop_table, 1))

# 執行卡方檢定
chisq_result <- chisq.test(contingency_table)
print("卡方檢定結果：")
print(chisq_result)

# Fisher's exact test（適用於小樣本）
fisher_result <- fisher.test(contingency_table)
print("Fisher's exact test：")
print(fisher_result)

# 解讀結果
if (chisq_result$p.value < 0.05) {
  print("結論：兩組的性別分佈有顯著差異")
} else {
  print("結論：兩組的性別分佈無顯著差異")
}
```

## 任務 23：存活分析 (Survival Analysis)

在臨床研究中，我們經常需要分析「時間到事件」的資料，例如：

- 病人從診斷到死亡的時間
- 從治療開始到疾病復發的時間
- 從手術到再住院的時間

這類分析稱為 **存活分析 (Survival Analysis)**，是臨床研究中非常重要的統計方法。

### 存活分析的特殊之處

存活分析資料有一個特點：**設限 (Censoring)**

- 有些病人在研究結束時還活著（我們不知道他們最終會活多久）
- 有些病人中途失聯（lost to follow-up）
- 這些「不完整」的觀察值不能直接丟掉，需要特殊處理

📋 **複製這段話，貼給 AI：**

> 請看這組 time-to-event 的資料，做存活分析，看到生存資料時，先檢查：
>
> 1. 是否有 competing risks（互斥終點）
> 2. 是否有 recurrent events 或 multi-state 轉換
> 3. 暴露／關鍵共變項是否 time-varying 或藏 immortal time
> 4. 是否有遲入、可能 informative censoring 或 center/doctor cluster
>
> 然後依檢查結果決定是否需用 CIF/cause-specific/Fine-Gray、recurrent/multi-state、time-dependent Cox、left truncation、IPCW、frailty 或 cluster-robust SE 做方法調整。
>
> 請給我適當的統計檢定程式碼，並教我怎麼解讀。

### 如何選擇存活分析方法？

| 問題 | 方法選擇 |
|------|----------|
| 是不是 time-to-event？不是就回傳統 GLM | |
| 有沒有互斥終點截斷這個事件？ | competing risks（CIF + cause-specific / Fine-Gray） |
| 同一人會不會多次發生這個事件，而且「次數」重要？ | recurrent events |
| 是否在講多個臨床狀態與轉移路徑？ | multi-state |
| 暴露／關鍵 covariate 隨時間出現或改變，或需要先活一段時間才能算暴露？ | time-dependent / trial emulation，防 immortal time |
| 入隊時間、離隊（censoring）、中心/醫師，是否明顯和預後相關或構成分群？ | left truncation、IPCW / joint、cluster-robust 或 frailty |

### 讀取存活分析資料

```{r}
#| label: survival-load-data
#| echo: true
#| message: false
#| warning: false

# 讀取存活分析資料
survival_data <- read.csv("patient_data_for_survival.csv")

# 檢視資料結構
str(survival_data)

# 查看前幾筆
head(survival_data)

# 確認事件分佈
table(survival_data$treatment, survival_data$status)
```

### Kaplan-Meier 存活分析

```{r}
#| label: survival-km
#| echo: true
#| message: false
#| warning: false

# 安裝並載入必要套件 [@R-survival; @R-ggsurvfit]
if (!require(survival, quietly = TRUE)) {
  install.packages("survival", repos = "https://cloud.r-project.org/")
}
if (!require(ggsurvfit, quietly = TRUE)) {
  install.packages("ggsurvfit", repos = "https://cloud.r-project.org/")
}

library(survival)
library(ggsurvfit)

# 建立存活物件
# Surv(time, status) 會建立一個存活時間物件
# time = 追蹤時間, status = 事件是否發生 (1=是, 0=否/設限)
surv_obj <- Surv(time = survival_data$time, event = survival_data$status)

# 看看存活物件長什麼樣子
head(surv_obj, 10)
# 注意：數字後面的 "+" 表示該觀察值是 censored（設限）
```

### 繪製 Kaplan-Meier 存活曲線

```{r}
#| label: survival-km-plot
#| echo: true
#| message: false
#| warning: false
#| fig-width: 10
#| fig-height: 8

# 使用 ggsurvfit 繪製存活曲線（字型已由 _common.R 全域設定）
# survfit2() 是 ggsurvfit 的專用函數，可以更好地追蹤變數名稱
survfit2(Surv(time, status) ~ treatment, data = survival_data) |>
  ggsurvfit(linewidth = 1) +
  add_confidence_interval() +
  add_risktable() +
  add_pvalue(caption = "Log-rank {p.value}") +
  add_quantile(y_value = 0.5, linetype = "dashed", color = "gray50") +
  scale_color_manual(values = c("#E7B800", "#2E9FDF")) +
  scale_fill_manual(values = c("#E7B800", "#2E9FDF")) +
  labs(
    x = "追蹤時間（月）",
    y = "存活機率",
    title = "Kaplan-Meier 存活曲線：Drug A vs Drug B"
  ) +
  theme(legend.position = "bottom")
```

### 查看存活率摘要

```{r}
#| label: survival-summary
#| echo: true

# 依照治療組別做 Kaplan-Meier 分析
km_fit <- survfit(Surv(time, status) ~ treatment, data = survival_data)

# 查看摘要（6個月、12個月、24個月的存活率）
summary(km_fit, times = c(6, 12, 24))
```

### Log-Rank Test：比較兩組存活率

```{r}
#| label: survival-logrank
#| echo: true

# Log-rank test（最常用的存活曲線比較方法）
logrank_test <- survdiff(Surv(time, status) ~ treatment, data = survival_data)
print(logrank_test)

# 提取 p-value
logrank_pvalue <- 1 - pchisq(logrank_test$chisq, length(logrank_test$n) - 1)
print(paste("Log-rank test p-value:", round(logrank_pvalue, 4)))

# 解讀結果
if (logrank_pvalue < 0.05) {
  print("結論：兩組的存活曲線有顯著差異 (p < 0.05)")
} else {
  print("結論：兩組的存活曲線無顯著差異 (p >= 0.05)")
}
```

### 計算中位存活時間

```{r}
#| label: survival-median
#| echo: true

# 計算各組的中位存活時間
print("各組中位存活時間（月）：")
print(km_fit)

# 使用 ggsurvfit 的 tidy 方式呈現
survfit2(Surv(time, status) ~ treatment, data = survival_data) |>
  tidy_survfit() |>
  head(10)
```

### 進階：Cox 比例風險模型

📋 **複製這段話，貼給 AI：**

> 我想要做更進階的存活分析，考慮多個變數（治療、年齡、性別、期別）對存活的影響。請幫我用 Cox proportional hazards model 分析，並解釋 Hazard Ratio 的意義。

```{r}
#| label: survival-cox
#| echo: true
#| message: false

# Cox 比例風險模型
# 可以同時考慮多個變數對存活的影響
cox_model <- coxph(
  Surv(time, status) ~ treatment + age + gender + stage,
  data = survival_data
)

# 查看模型結果
summary(cox_model)

# 整理成漂亮的表格 [@R-gtsummary]
if (!require(gtsummary, quietly = TRUE)) {
  install.packages("gtsummary", repos = "https://cloud.r-project.org/")
}
library(gtsummary)

cox_model %>%
  tbl_regression(
    exponentiate = TRUE,  # 將係數轉換為 Hazard Ratio
    label = list(
      treatment ~ "治療組別",
      age ~ "年齡",
      gender ~ "性別",
      stage ~ "癌症期別"
    )
  ) %>%
  bold_p(t = 0.05) %>%
  modify_header(label = "**變數**") %>%
  modify_caption("**Cox 比例風險模型結果**")
```

### 存活分析結果解讀

```{r}
#| label: survival-interpretation
#| echo: true

# 提取 Hazard Ratio 和信賴區間
cox_summary <- summary(cox_model)
hr <- exp(cox_summary$coefficients[, "coef"])
ci_lower <- exp(cox_summary$coefficients[, "coef"] - 1.96 * cox_summary$coefficients[, "se(coef)"])
ci_upper <- exp(cox_summary$coefficients[, "coef"] + 1.96 * cox_summary$coefficients[, "se(coef)"])

# 整理成表格
hr_table <- data.frame(
  Variable = names(hr),
  HR = round(hr, 2),
  CI_Lower = round(ci_lower, 2),
  CI_Upper = round(ci_upper, 2),
  p_value = round(cox_summary$coefficients[, "Pr(>|z|)"], 4)
)
print(hr_table)

cat("\n=== Hazard Ratio 解讀指南 ===\n")
cat("HR = 1：該因素對存活沒有影響\n")
cat("HR > 1：該因素會增加死亡風險（例如 HR=2 表示風險增加一倍）\n")
cat("HR < 1：該因素會降低死亡風險（例如 HR=0.5 表示風險減半）\n")
```

### 小結：存活分析的關鍵概念

| 概念 | 說明 |
|------|------|
| **Censoring（設限）** | 觀察結束時事件尚未發生（例如病人還活著） |
| **Kaplan-Meier** | 估計存活機率隨時間變化的曲線 |
| **Log-rank test** | 比較兩組或多組存活曲線是否有差異 |
| **Hazard Ratio (HR)** | 相對風險，HR=2 表示風險是對照組的 2 倍 |
| **Cox model** | 可同時考慮多個變數對存活的影響 |