# 第一部分：快速入門

```{r}
#| label: setup
#| include: false
source("_common.R")
```

本部分預計時間：40 分鐘

## 環境設定

在開始之前，請先安裝以下工具：

- **R**：<https://cran.csie.ntu.edu.tw/>
- **Quarto**：<https://quarto.org/docs/download/>
- **Positron**：<https://positron.posit.co/download.html>
- **Posit.cloud: <https://posit.cloud/>

## 這堂課的玩法

1. 我給你一個「任務」
2. 你把任務描述貼給 AI（ChatGPT / Claude / Gemini）
3. AI 給你程式碼
4. 你貼到 [Posit.cloud](https://posit.cloud/) / Positron 執行
5. 我們一起看結果、理解發生了什麼

**你的工作是「問對問題」，不是「寫對程式」。**

## 任務 1：你的第一個程式

📋 **複製這段話，貼給 AI：**

> 我完全沒學過 R 語言。請給我一段最簡單的 R 程式碼，用內建的套件，讓我可以畫出一個有 5 根柱子的長條圖，每根柱子的高度分別是 10、25、15、30、20。請給我可以直接複製貼上執行的程式碼。請用英文標示所有 label。

### 範例程式碼

```{r}
#| label: first-plot
#| echo: true

# 建立資料
heights <- c(10, 25, 15, 30, 20)
categories <- c("A", "B", "C", "D", "E")

# 畫長條圖（字型已由 _common.R 全域設定）
par(family = "noto-sans-tc")
barplot(
  heights,
  names.arg = categories,
  main = "我的第一個 R 圖表",
  xlab = "類別",
  ylab = "高度",
  col = "steelblue"
)
```

⏱️ 3 分鐘後，你應該會看到一張圖。

## 任務 2：發生了什麼事？

📋 **複製這段話，貼給 AI：**

> 請用「教小學生」的方式，解釋你剛剛給我的那段 R 程式碼。每一行在做什麼？什麼是「變數」？什麼是「函數」？

### 程式碼解釋

- **變數**：就像一個盒子，可以裝東西。`heights` 裝了 5 個數字。
- **函數**：就像一個機器，你給它材料，它產出結果。`barplot()` 就是畫圖的機器。
- **參數**：就像機器的設定，告訴機器怎麼運作。

## 任務 3：當程式出錯時

📋 **如果剛剛有錯誤訊息，複製錯誤訊息，加上這段話貼給 AI：**

> 我在 Positron 執行你給的程式碼，出現這個錯誤：
> 【貼上錯誤訊息】
> 請告訴我這是什麼意思，以及怎麼修正。

### 常見錯誤範例

```{r}
#| label: error-example
#| error: true
#| eval: false

# 這會產生錯誤（故意的）
barplot(height) # 變數名稱打錯了
```

🎯 記住：錯誤訊息是線索，不是你的錯。

## 任務 4：認識套件

📋 **複製這段話，貼給 AI：**

> R 語言裡面的「套件」(package) 是什麼？可以用「手機 App」來比喻嗎？另外，`library()` 這個指令是在做什麼？

### 套件說明

- **套件 = 手機 App**：提供額外功能
- **安裝套件 = 下載 App**：`install.packages("套件名稱")`
- **載入套件 = 開啟 App**：`library(套件名稱)`

## 任務 5：安裝我們需要的工具

📋 **複製這段話，貼給 AI：**

> 我要在 R 裡面使用 ggplot2 [@R-ggplot2]、gtsummary [@R-gtsummary]、broom [@R-broom]、dplyr [@R-dplyr]、tidyverse [@R-tidyverse]、report [@R-report]、skimr [@R-skimr] 這些套件。請給我安裝這些套件的程式碼，以及安裝完之後怎麼載入它們。先裝 pak 這個套件，之後用它來安裝其他套件。

### 安裝與載入套件

```{r}
#| label: install-packages
#| eval: false

# 先安裝 pak 套件（套件管理器）
install.packages("pak")

# 用 pak 安裝其他套件（只需執行一次）
pak::pak(c(
  "ggplot2",
  "gtsummary",
  "broom",
  "dplyr",
  "tidyverse",
  "report",
  "skimr",
  "showtext",
  "sysfonts"
))

# 載入套件（每次使用前都要執行）
library(tidyverse) # 包含 ggplot2, dplyr 等
library(gtsummary)
library(broom)
library(report)
library(skimr)

# 載入中文字型（本專案已在 _common.R 統一設定）
# 如需手動設定，可使用：
# library(showtext)
# library(sysfonts)
# font_add_google("Noto Sans TC", "noto-sans-tc")
# showtext_auto()
```

⏱️ 安裝可能需要 2-3 分鐘，這是正常的。

## 支線任務：環境管理

📋 **複製這段話，貼給 AI：**

> 有人要我在 R 裡面使用 renv 套件？他有何居心？

### 說明

`renv` [@R-renv] 是 R 的套件版本管理工具，可以：

- 記錄專案使用的套件版本
- 確保分析結果的可重現性
- 讓其他人能復現相同的環境

## 小技巧：先請 AI 學一下套件怎麼用

在使用新套件之前，可以請 AI 先查閱官方文件：

- **CRAN** (cran.r-project.org): R 套件官方總倉庫
- **Bioconductor** (bioconductor.org): 生物資訊學專用套件庫
- **Tidyverse** (tidyverse.org): 資料科學核心套件群
- **rOpenSci** (ropensci.org): 經同儕審查的科學研究套件
- **R-universe** (r-universe.dev): 新一代套件搜尋整合平台

📋 **複製這段話，貼給 AI：**

> 請先看看這個網址，瞭解一下這個套件的用法
