---
title: "R 語言統計工具入門"
subtitle: "第一部分：你今天就會寫程式"
author: "林協霆"
date: "2025/12/05"
output: 
  ioslides_presentation:
    widescreen: true
    css: styles.css
---

```{r setup, include=FALSE}
knitr::opts_chunk$set(echo = TRUE, warning = FALSE, message = FALSE)
library(ggplot2)
library(dplyr)
```

## 今天結束時，你會做出這個

- Table 1 統計表格
- 專業的統計圖表
- 而且你不需要「學會」任何語法

---

## 這堂課的玩法

- 我給你一個「任務」
- 你把任務描述貼給 AI（ChatGPT / Claude）
- AI 給你程式碼
- 你貼到 Positron / Posit.cloud 執行
- 我們一起看結果、理解發生了什麼

**你的工作是「問對問題」，不是「寫對程式」**

---

## 任務 1 — 你的第一個程式

**複製這段話，貼給 AI：**

> 我完全沒學過 R 語言。請給我一段最簡單的 R 程式碼，讓我可以畫出一個有 5 根柱子的長條圖，每根柱子的高度分別是 10、25、15、30、20。請給我可以直接複製貼上執行的程式碼。

⏱️ 3 分鐘後，你應該會在 Positron / Posit.cloud 看到一張圖

---

## 示範：第一個程式

```{r first-plot}
# 建立資料
heights <- c(10, 25, 15, 30, 20)
categories <- c("A", "B", "C", "D", "E")

# 畫長條圖
barplot(heights, names.arg = categories, 
        main = "我的第一個 R 圖表", 
        ylab = "高度",
        col = rainbow(5))
```

---

## 任務 2 — 發生了什麼事？

**複製這段話，貼給 AI：**

> 請用「教小學生」的方式，解釋你剛剛給我的那段 R 程式碼。每一行在做什麼？什麼是「變數」？什麼是「函數」？

🎯 目標：不用背，但要大概知道 AI 給你的東西是什麼意思

---

## 任務 3 — 當程式出錯時

**如果剛剛有錯誤訊息，複製錯誤訊息，加上這段話貼給 AI：**

> 我在 Positron / Posit.cloud 執行你給的程式碼，出現這個錯誤：
> 【貼上錯誤訊息】
> 請告訴我這是什麼意思，以及怎麼修正。

🎯 記住：錯誤訊息是線索，不是你的錯

---

## 下一步

- 安裝我們需要的工具
- 學習讀取資料
- 製作 Table 1

**準備好了嗎？**