---
title: "R 語言統計工具入門"
subtitle: "用 AI 學會做臨床研究統計"
author: "林協霆"
date: "2025/12/05"
output: 
  ioslides_presentation:
    widescreen: true
    css: styles.css
---

```{r setup, include=FALSE}
knitr::opts_chunk$set(echo = TRUE, warning = FALSE, message = FALSE, fig.width = 8, fig.height = 5)
# 如果有需要的套件，在這裡載入
# library(ggplot2)
# library(gtsummary)
# library(dplyr)
```

## 歡迎來到 AI 時代的 R 語言學習

- 📖 **完整教材**: https://htlin222.github.io/learn-r-with-ai/
- 📁 **GitHub**: https://github.com/htlin222/learn-r-with-ai
- 🎯 **目標**: 用 AI 輔助，快速上手 R 統計

---

## 今天的學習成果

當課程結束時，你將能夠：

✅ 使用 AI 協助寫 R 程式  
✅ 製作論文級別的統計表格  
✅ 創建專業的統計圖表  
✅ 執行基本的統計檢定  
✅ 建立可重複使用的分析範本  

**重點：你不需要記住任何語法**

---

## 課程結構

1. **第一部分** (40分鐘)：你今天就會寫程式
2. **第二部分** (20分鐘)：讀取你的資料  
3. **第三部分** (40分鐘)：產出你的 Table 1
4. **第四部分** (40分鐘)：畫出論文等級的圖
5. **第五部分** (30分鐘)：統計檢定
6. **第六部分** (20分鐘)：整合與收尾

---

## 這堂課的核心理念

### 傳統學習方式
- 學語法 → 背函數 → 寫程式 → 解決問題

### AI 輔助學習方式  
- **描述問題 → AI 給程式 → 理解結果 → 解決問題**

**你的工作是「問對問題」，不是「寫對程式」**

---

## 工具準備

### 必備軟體
- R (統計軟體)
- IDE 選擇：
  - **Positron** - Posit 新一代 IDE
  - **Posit.cloud** - 雲端開發環境（免安裝）
- AI 助手：ChatGPT 或 Claude

### 今天會用到的 R 套件
- `ggplot2` - 專業圖表
- `gtsummary` - 統計表格
- `dplyr` - 資料處理

---

## 示範：第一個 R 程式

```{r demo-plot, echo=TRUE}
# 建立範例資料
heights <- c(10, 25, 15, 30, 20)
categories <- c("A組", "B組", "C組", "D組", "E組")

# 建立長條圖
barplot(heights, 
        names.arg = categories,
        main = "各組數據比較",
        ylab = "數值",
        col = c("#FF6B6B", "#4ECDC4", "#45B7D1", "#96CEB4", "#FFEAA7"),
        border = "white")
```

---

## 實際操作時間

### 現在就開始！

1. 打開你的 Positron / Posit.cloud
2. 跟著線上教材：https://htlin222.github.io/learn-r-with-ai/
3. 遇到問題就問 AI
4. 我會在這裡協助大家

### 小提醒
- 不要害怕犯錯
- 錯誤訊息是學習的線索
- AI 是你最好的學習夥伴

---

## Q&A 與總結

### 今天學會的超能力

✅ 把問題描述清楚，讓 AI 幫你寫程式  
✅ 看懂 AI 給的程式碼大概在做什麼  
✅ 當程式出錯，知道怎麼問 AI 修正  
✅ 產出可以放進論文的表格和圖表  
✅ 有一個可以重複使用的分析範本  

### 聯絡資訊
- 📧 [你的 email]
- 📚 教材永久連結：https://htlin222.github.io/learn-r-with-ai/